臺灣板橋地方法院交通事件裁定      100 年度交聲字第2593號
原處分機關    交通部公路總局臺北區監理所
異  議  人
即受處分人    許世串
上列異議人因違反道路交通管理處罰條例案件，對於交通部公路
總局臺北區監理所民國100 年7 月5 日所為之處分（北監自裁字
第裁40─Z1B019845 號裁決書），聲明異議，本院裁定如下：
    主  文
異議駁回。
    理  由
一、原處分意旨略以：異議人即受處分人許世串（下稱異議人）
    駕駛車牌號碼4229-VN 號自用一般小貨車，於民國（下同）
    100 年6 月13日14時38分許，行經國道一號南下58.0公里處
    ，因有「所載貨物飛散」之情形，經警依法舉發，爰依道路
    交通管理處罰條例第30條第1 項第2 款之規定，裁處罰鍰新
    臺幣（下同）3,000 元，並記違規點數2 點，又因異議人前
    已於100 年1 月17日因酒後駕車之違規行為，依道路交通管
    理處罰條例第68條之規定記5 點，其於1 年內累計記點數已
    達6 點，爰併予吊扣駕駛執照12個月等語。
二、異議意旨略以：伊於100 年1 月17日酒後駕駛自用小客車而
    被記違規點數5 點，此次在100 年6 月13日違規須記點數2
    點，應執行吊扣駕照1 年，請准予吊扣自小客車駕照云云。
三、按汽車裝載時，所載貨物滲漏、飛散或氣味惡臭者，處汽車
    駕駛人3,000 元以上9,000 元以下罰鍰；又汽車駕駛人有上
    開行為時，並記違規點數2 點，道路交通管理處罰條例第30
    條第1 項第2 款及同條例第63條第1 項第2 款分別定有明文
    。再按汽車駕駛人飲用酒類或其他類似物後其吐氣所含酒精
    濃度超過每公升0.25毫克或血液中酒精濃度超過百分之0.05
    以上者，不得駕車，道路交通安全規則第114 條第2 款定有
    明文。又汽車駕駛人，駕駛汽車經測試檢定有酒精濃度超過
    規定標準者，處1 萬5,000 元以上6 萬元以下罰鍰，並當場
    移置保管該汽車及吊扣其駕駛執照1 年；因而肇事致人受傷
    者，並吊扣其駕駛執照2 年。而領有汽車駕駛執照之汽車駕
    駛人，除駕駛聯結車、大客車、大貨車外之非其駕駛執照種
    類之車輛，違反本條例及道路交通安全規則之規定，應受吊
    扣駕駛執照情形時，無因而肇事致人受傷或重傷者，記違規
    點數5 點；但一年內違規點數共達6 點以上或再次應受吊扣
    駕駛執照情形者，併依原違反本條例應受吊扣駕駛執照處分
    規定，吊扣其駕駛執照，道路交通管理處罰條例第35條第1
    項第1 款、第68條第2 項分別規定明確。
四、違規事實之認定及法律適用之說明：
（一）本次違規行為：
      異議人駕駛車牌號碼4229-VN 號自用一般小貨車，於100
      年1 月17日14時38分許，行經國道一號南下58.0公里處，
      因有「所載貨物飛散」之情形，為異議人所不否認，並有
      違規查詢報表在卷可按；另異議人所持有之汽車駕駛執照
      係普通貨車駕駛執照，迄104 年2 月14日仍為有效之事實
      ，亦有汽車駕照基本資料存卷可按。是異議人有上揭交通
      違規事實，應堪認定。
（二）前次違規行為及處罰：
      異議人前於100 年1 月17日23時49分許，在新北市○○區
      ○○路與佳林路口處為警攔查，測得吐氣所含酒精成分為
      每毫升0.99毫克，經警當場掣單舉發，因異議人當時係持
      有普通大貨車駕駛自用小客車，原處分機關乃依道路交通
      管理處罰條例第35條第1 項第1 款、68條第2 項、第24條
      第1 項第2 款規定，裁處受處分人記違規點數5 點，並施
      以道路交通安全講習（裁決書另已註明本件罰緩經本院
      100 年度交簡字第757 號刑事簡易判決判處罰金8 萬元，
      如易服勞役，以新臺幣1 千元折算1 日，罰鍰無需繳納）
      等情，均為異議人所不爭執，並有新北市政府警察局北警
      交字第C00000000 號舉發違反道路交通管理事件通知單通
      知聯1 紙、汽車記點查詢報表在卷可參，此部分違規事實
      及裁罰情形亦無疑問。
（三）惟道路交通管理處罰條例第68條第2 項規定：「一年內違
      規點數共達6 點以上或再次應受吊扣駕駛執照情形者，併
      依原違反本條例應受吊扣駕駛執照處分」，若符合此要件
      ，究應吊扣何種駕駛執照？
    1.按94年12月14日修正前之道路交通管理處罰條例第68條規
      定：「汽車駕駛人，因違反本條例及道路交通安全規則之
      規定，受吊扣或吊銷駕駛執照處分時，吊扣或吊銷其持有
      各級車類之駕駛執照。」係指違規人持有之各級車類駕駛
      執照均應予吊扣或吊銷，然道路交通管理處罰條例第68條
      曾於94年12月14日修正公布並於95年3 月1 日施行，該次
      修正條文刻意刪除「吊扣或」等字，修法理由指出：「原
      條文將違法或違規駕駛人所持有各級車類之駕駛執照一併
      吊扣或吊銷，失之過酷，影響人民工作及生活甚鉅，爰修
      正之」等語，故關於此次修正條文之解釋，係指受吊銷駕
      照處分者，仍維持吊銷其持有之各級車類駕駛執照，至於
      受吊扣駕照處分者，則僅限於吊扣其違法或違規當時所駕
      駛車輛之駕駛執照，不得同時一併吊扣其持有之其他各級
      車類駕駛執照（參見臺灣高等法院暨所屬法院97年法律座
      談會刑事類提案第40號討論暨審查意見）。
    2.然因交通部轄下之公路監理機關持不同見解，仍維持吊扣
      各級駕駛執照之作法，致爭議迭起，立法委員陳根德、楊
      麗環等人遂分別提出兩個版本之修正草案，期能使本條例
      第68條之文字更為明確，以落實法院見解之精神，然交通
      部基於道路交通安全規則第61條第1 項第1 款規定所採取
      之「一人一照管理制度」，即考量汽車駕駛人取得高一級
      車輛駕駛資格時應換發駕照之政策，認為法院所持前揭見
      解會導致吊扣駕照之管理困難，並衍生諸多問題，是在99
      年3 月11日立法院交通委員會審查會上，交通部常務次長
      陳威仁至立法院說明交通部仍欲維持一人一照制度之立場
      ，並以具體數據指出現行每年交通事故死傷人數仍待努力
      降低，尚無檢討放寬吊扣或吊銷處罰之餘地，又認為持高
      一級駕駛執照駕駛較低級車類應受吊銷駕照處分，若得免
      吊銷其憑之駕駛，將無法對於領有較高級駕駛執照之人產
      生遏止作用，不符合保障公共安全之意旨等語。全案經討
      論後，楊仁福委員補充說明：「現行對駕照的管理，是採
      取『一人一照』政策，一張汽車駕照可能同時包含聯結車
      、大客車、大貨車、小客車等各級車類駕駛執照，如果此
      類大型車司機在上班時間酒駕，依法辦理，毫無置疑之處
      ，但如果他們是在下班後開小客車因酒駕被攔獲，縱使未
      有肇事之情形，一樣都被處以『吊扣』駕照處分，反而造
      成他們生計受到影響，成為另一種社會問題。…在綜合考
      量下，交通委員會認為在保障廣大用路人安全的大前提之
      下，應有修法空間，以解決監理單位與法院的歧見，並給
      予大型車駕駛人一個工作權。換言之，在非執照駕駛期間
      有違規須吊扣駕照情形時，如無肇事者，先予以記點處分
      ，如1 年內，違規超過6 點或再犯吊扣駕照之行為，則依
      法吊扣，希望委員同仁共同支持本項修法。」等語。嗣經
      二讀、三讀程序（均無立法委員提出異議），立法院通過
      道路交通管理處罰條例第68條第1 項仍維持原規定，即：
      「汽車駕駛人，因違反本條例及道路交通安全規則之規定
      ，受吊銷駕駛執照處分時，吊銷其執有各級車類之駕駛執
      照」，但增列第2 項：「領有汽車駕駛執照之汽車駕駛人
      ，除駕駛聯結車、大客車、大貨車外之非其駕駛執照種類
      之車輛，違反本條例及道路交通安全規則之規定，應受吊
      扣駕駛執照情形時，無因而肇事致人受傷或重傷者，記違
      規點數五點。但一年內違規點數共達六點以上或再次應受
      吊扣駕駛執照情形者，併依原違反本條例應受吊扣駕駛執
      照處分規定，吊扣其駕駛執照。」，審查會通過條文對照
      表之說明欄指出：「一、委員提案修正條文將產生如駕駛
      人以其領有之聯結車、大客車或大貨車駕駛執照駕駛小型
      車，違規酒後駕車、肇事逃逸時，卻無法吊扣其領有之駕
      駛執照，以限制其繼續駕車行駛道路之情形，無法達到有
      效處罰及維護道路交通安全之立法目的。二、鑑於本條例
      前已修正刪除受吊扣駕駛執照處分，吊扣各級駕駛執照之
      規定，為利明確汽車駕駛人駕駛非其駕駛執照種類之車輛
      ，違反應受吊扣駕駛執照之處分處理，並在兼顧本條例立
      法意旨下，增訂第二項得緩即予吊扣而採記違規點數及駕
      駛人仍無改正仍再犯違規之應併原吊扣處罰之規定」（以
      上相關會議紀錄及該紀錄附件之修正草案、理由對照表，
      參照立法院公報第99卷第26期院會紀錄第383 頁至第390
      頁），上述修正條文業已在99年5 月5 日公布，並經行政
      院以院臺交字第0990048197號令公布自99年9 月1 日起施
      行。
    3.從前揭立法經過，可知道路交通管理處罰條例第68條第1
      項在94年12月14日修正公布並於95年3 月1 日施行之修正
      條文中刪除「吊扣或」等文字，當時立法目的確係為了限
      制吊扣駕駛執照種類之範圍，故司法實務上以反面解釋之
      方式認為依該規定僅能限於吊扣違規行為時所持之駕照種
      類，固屬有據，惟該條文復於99年5 月5 日修正公布，並
      經行政院以院臺交字第0990048197號令公布自99年9 月1
      日起施行，此次雖未針對第68條第1 項再作修正，惟就該
      第68條第1 項所未明文規範之「吊扣」駕駛執照範圍，探
      究立法者之原意，應是在交通部所採「一人一照」之管理
      原則下，給予本應「吊扣」駕照者一個機會而先予記點處
      分，但若一年內記點達6 點以上或再次應受吊扣駕駛執照
      者，就不再給予此種機會，故修正後第68條第2 項所指「
      一年內違規點數共達6 點以上或再次應受吊扣駕駛執照情
      形者，併依原違反本條例應受吊扣駕駛執照處分」，應係
      指吊扣違規者當時所持得以駕駛該違規車輛之駕駛執照。
五、綜上所述，異議人於100 年1 月17日因酒後駕駛自小客車之
    違規行為，原應受吊扣駕駛執照之處分，而經原處分機關依
    道路交通管理處罰條例第68條第2 項之規定改以記5 點方式
    取代吊扣駕照處分，惟其又在100 年6 月13日因所載貨物飛
    散行為，而經原處分機關依法記點2 點，前後兩次違規行為
    所受裁罰，已符合道路交通管理處罰條例第68條第2 項所定
    「一年內違規點數共達6 點以上」之情形，又異議人於第一
    次違規行為所持駕照種類為准其駕駛小客車之「普通大貨車
    駕駛執照」，是原處分機關依法吊扣此駕駛執照，自無不當
    ，異議意旨猶認應依修法前之規定吊扣小客車駕駛執照，為
    無理由，應予駁回。
六、依道路交通管理處罰條例第87條第2 項、道路交通事件處理
    辦法第18條，裁定如主文。
中    華    民    國   100    年    8     月    24    日
                    交通法庭    法  官  張誌洋
以上正本證明與原本無異。
如不服本裁定，應於裁定送達後5 日內向本院提出抗告狀。
                                書記官  張桐嘉
中    華    民    國   100    年    8     月    24    日